臺灣高雄地方法院刑事判決　　　　　　　　　　　　九十一年度訴字第二三九號
　　公　訴　人　臺灣高雄地方法院檢察署檢察官
　　被　　　告　甲○○
右列被告因妨害兵役案件，經檢察官提起公訴（九十一年度偵字第八二○號），本院
判決如左：
    主  文
甲○○意圖避免臨時召集，而應受召集，無故逾入營期限二日，累犯，處有期徒刑肆
月，如易科罰金，以參佰元折算壹日。
    事  實
一、甲○○為海軍二兵，前於民國八十九年間，因犯詐欺罪及軍法逃亡罪等，經本院
    以八十九年聲字第三一八三號裁定定應執行刑為一年四月，並於九十年五月十七
    日執行完畢。竟不知謹慎言行，並因前揭案件入獄服刑而停役，致喪失現役軍人
    身分，嗣於九十年五月十八日執行完畢出監，停役原因消滅，應回復現役，為回
    役之應召員，並經高雄市團管區司令部核發臨時召集令，指定甲○○應於九十年
    十月十九日八時許，前往高雄市左營海軍陸戰隊司令部嗣高雄市團管區司令部於
    九十年十月十六日十八時四十五分許，將甲○○應於九十年十月十九日至陸戰司
    令部左營營區報到回役，詎甲○○於九十年十月十六日十八時許，經勤區警員李
    青山送交前開召集令予甲○○親自收受後，明知應受召集，竟意圖避免臨時召集
    ，屆期未按時前往報到，且無故逾入營期限二日。
二、案經高雄市團管區司令部報請臺灣高雄地方法院檢察署檢察官偵查起訴。
    理  由
一、右揭事實，業據被告甲○○供承︰於上開時間親自收受前開回役之臨時召集令，
    且未於臨召日期前往陸戰司令部左營營區報到等情不諱，惟稱：因伊知道在監執
    行滿三年可以不用當兵，伊自少年時起即有至感化院感化，另有關在少年監獄，
    共服刑三年，依相關規定可以不用當兵云云。惟查，被告於本院審理時並自承︰
    伊僅當過一年兵，尚未禁役，且伊有打電話至團管區詢問，團管區人員表示須持
    在監證明始可辦理禁役，但伊一直未辦理禁役，且至目前均未辦理禁役等情甚明
    ，足徵被告明知尚未辦理禁役，是否確實符合禁役規定仍屬不明，被告仍應依法
    遵守臨時召集令之通知前往報到之義務，卻未如期報到，顯係意圖避免臨時召集
    ，復有高雄市團管區司令部臨時召集令受領回執、團管區司令部列管後備軍人移
    送法辦年籍表各一份在卷為憑，是被告於九十年十月六日十八時四十五分許簽收
    回役之臨時召集令，並知應於九十年十月十九日八時許報到，竟未向上開營區報
    到，無故逾入營期限二日以上，本件事證明確，犯行堪以定。
二、查被告甲○○原為海軍二兵，因案服刑而停役，其於停役原因消滅回役時，依法
    有應臨時召集之義務，被告於九十年五月十八日執行完畢出監，停役之原因消滅
    應回役，並於九十年十月十六日十八時許親自收受回役之臨時召集令，詎不僅未
    於所指定之日期，及亦未於指定日期後之二日內前往高雄左營海軍陸戰隊司令部
    報到，是被告所為係犯應受召集，無故逾入營期限二日之罪。惟被告犯罪後，妨
    害兵役治罪條例業已修正，並經總統於九十一年六月二十六日以華總一義字第○
    九一○○一二八○○七○號令公布施行，依被告行為時之法律規定，被告所為係
    違反修正前妨害兵役治罪條例第六條第五款之規定，處以六月以上、五年以下之
    有期徒刑；惟本件裁判時之妨害兵役治罪條例，已就同一行為之處罰，改列為修
    正後妨害兵役治罪條例第五條第五款，處以五年以下有期徒刑，比較新舊法之結
    果，新法所定之刑度較輕，自以裁判時之新法較有利於被告，依刑法第二條第一
    項前段之規定，應適用修正後之妨害兵役治罪條例論處。故核其所為，係犯修正
    後之妨害兵役治罪條例第五條第五款之規定科刑。公訴意旨認被告係犯修正前妨
    害兵役治罪條例第六條第五款之罪，尚有未洽，併予敘明。另被告曾於八十九年
    間因犯詐欺罪及軍法逃亡罪，經本院定應執行刑為有期徒刑一年四月，指揮書執
    畢日期為九十年四月十七日，並於九十年五月十八日執行期滿出監，有臺灣高等
    法院被告全國前案紀錄表，及台灣高雄地方法院法務部在監在押資料表在卷可按
    ，其於五年以內再犯本件最重本刑為有期徒刑以上刑之罪，為累犯，應依刑法第
    四十七條之規定加重其刑。爰審酌被告高中肄業之智識程度，犯罪之動機、未善
    盡國民應盡之義務，影響國家之兵役徵集之情形、及犯罪後在庭態度良好等一切
    情狀，量處如主文所示之刑，以為懲儆，並諭知易科罰金之折算標準。
據上論斷，應依刑事訴訟法第二百九十九條第一項前段，修正後妨害兵役治罪條例第
五條第五款，刑法第十一條前段、第二條第一項前段、第四十七條、第四十一條第一
項前段，罰金罰鍰提高標準條例第二條，判決如主文。
中      華      民      國    九十一    年      九      月    二十七    日
                        臺灣高雄地方法院刑事第四庭
                            法    官   程克琳
右正本證明與原本無異。
如不服本判決，應於判決送達後十日內，向本院提出上訴狀。
                            書 記官    梁瑜玲
中      華      民      國    九十一    年      九      月    二十七    日
【附錄本案論罪科刑法條】
妨害兵役治罪條例第五條：
意圖避免動員召集或臨時召集，而有下列行為之一者，處五年以下有期徒刑：
一、捏造免役、除役、轉役、緩召、逐次召集或儘後召集原因者。
二、毀傷身體者。
三、緩召、逐次召集或儘後召集原因消滅後，無故逾三十日未自動申報者。
四、拒絕接受召集令者。
五、應受召集，無故逾入營期限二日者。
六、使人頂替本人應召者。
